臺灣高雄地方法院民事判決　九十年度訴字第三一三七號
　　原　　　告　大眾商業銀行股份有限公司
　　法定代理人　丙○○
　　訴訟代理人　丁○○
　　　　　　　　戊○○
　　　　　　　　周立根
　　被　　　告　甲○○原名林.
　　　　　　　　乙○○
右當事人間請求清償借款事件，本院判決如左：
    主      文
被告應連帶給付原告新臺幣貳佰肆拾柒萬貳仟壹佰玖拾壹元，及如附表所示之利息、
違約金。
訴訟費用由被告連帶負擔。
    事      實
甲、原告方面：
  一、聲明：如主文第一項所示。
  二、陳述：被告甲○○（即林秀枝）於民國（下同）八十六年十二月二十九日，邀
      同被告乙○○為連帶保證人，向原告借款二筆共計新臺幣（下同）三百四十五
      萬元，其中(一)附表編號一本金一百六十萬元部分：約定到期日為一百零七年一
      月十二日，利息按臺灣土地銀行基本放款利率（遲延當時為年息百分之七點三
      七五）減年息百分之二點三二五計算，且自借款日起，以每月為一期，分二百
      四十期，依年金法，按月平均攤還本息；而(二)附表編號二本金一百八十五萬元
      部分：約定到期日為一百零七年一月十二日，利息按原告基本放款利率（遲延
      當時為年息百分之八點五一）加碼年息百分之零點三計算，且自借款日起，以
      每月為一期，分二百四十期，依年金法，按月平均攤還本息，如有逾期繳息或
      到期未履行債務，視為借款全部到期，除仍按上開利率付息外，逾期在六個月
      以內者，按上開利率百分之十，逾期超過六個月者，按上開利率百分之二十計
      付違約金。另約定有關清償債務抵充之順序為先抵充費用及違約金，次充利息
      ，再充本金。詎被告甲○○於借款後，就附表編號一、二部分分別自八十八年
      一月十二日及八十七年十一月十二日起，即未依約繳納本息，依約即已喪失期
      限利益，全部債務視為到期。嗣經原告聲請臺灣臺南地方法院民事執行處以八
      十九年度執字第四二一三號拍賣抵押物求償，拍賣所得價金共計一百六十一萬
      一千元，扣除應優先分配之執行費用三萬七千七百零四元，原告分配受償一百
      五十七萬三千二百九十六元且依原告指定抵充之次序，應先抵充違約金，次充
      利息，再充原本後，尚有如主文所示之本金、利息及違約金，未受清償，為此
      依消費借貸及連帶保證之法律關係提起本件訴訟。
  三、證據：提出借據、授信約定書各二份；大眾商業銀行（下稱大眾銀行）放款單
      筆貸放攤還及收息記錄查詢單、臺灣土地銀行基本放款利率異動表、大眾銀行
      基本放款利率異動表、臺灣臺南地方法院民事執行處強制執行金額計算書分配
      表、戶籍謄本各一份為證。
乙、被告方面：被告均未於言詞辯論期日到場，亦均未提出準備書狀作何聲明或陳述
    。
    理      由
一、本件被告均經合法通知，均未於言詞辯論期日到場，核無民事訴訟法第三百八十
    六條各款所列情形，爰依原告聲請，由其一造辯論而為判決。
二、按訴狀送達後，原告不得將原訴變更或追加他訴，但擴張或減縮應受判決事項之
    聲明者，不在此限，民事訴訟法第二百五十五條第一項第三款定有明文。本件原
    告於起訴狀請求判決被告應連帶給付原告二百四十七萬二千一百九十一元，及如
    附表所示之利息及違約金，其中違約金部分，附表編號一、二均係自九十年五月
    二十六日起至清償日止，逾期在六個月內者，按上開利率百分之十，逾期超過六
    個月者，按上開利率百分之二十計算之違約金。嗣於本院審理中就上開違約金部
    分擴張為自九十年四月二十五日起均至清償日止，按上開利率百分之二十計算之
    違約金。其擴張違約金部分，係屬擴張應受判決事項之聲明，參諸前揭規定，應
    予准許，合先敘明。
三、經查本件原告主張，被告甲○○（原名林秀枝）於八十六年十二月二十九日，邀
    同被告乙○○為連帶保證人，向原告借款二筆共計三百四十五萬元，其中(一)附表
    編號一本金一百六十萬元部分：約定到期日為一百零七年一月十二日，利息按臺
    灣土地銀行基本放款利率（遲延當時為年息百分之七點三七五）減年息百分之二
    點三二五計算，且自借款日起，以每月為一期，分二百四十期，依年金法，按月
    平均攤還本息；而(二)附表編號二本金一百八十五萬元部分：約定到期日為一百零
    七年一月十二日，利息按原告基本放款利率（遲延當時為年息百分之八點五一）
    加碼年息百分之零點三計算，且自借款日起，以每月為一期，分二百四十期，依
    年金法，按月平均攤還本息，如有逾期繳息或到期未履行債務，視為借款全部到
    期，除仍按上開利率付息外，逾期在六個月以內者，按上開利率百分之十，逾期
    超過六個月者，按上開利率百分之二十計付違約金。另約定有關清償債務抵充之
    順序為先抵充費用及違約金，次充利息，再充本金。詎被告甲○○於借款後，就
    附表編號一、二部分分別自八十八年一月十二日及八十七年十一月十二日起，即
    未依約繳納本息，依約即已喪失期限利益。嗣經原告聲請臺灣臺南地方法院民事
    執行處以八十九年度執字第四二一三號求償，拍賣所得價金共計一百六十一萬一
    千元，扣除應優先分配之執行費用三萬七千七百零四元，原告分配受償一百五十
    七萬三千二百九十六元，且依原告指定抵充之次序，應先抵充違約金，次充利息
    ，再充原本後，尚有如主文所示之本金、利息及違約金，未受清償之事實，業據
    其所提出借據、授信約定書各二份；大眾銀行放款單筆貸放攤還及收息記錄查詢
    單、臺灣土地銀行基本放款利率異動表、大眾銀行基本放款利率異動表、臺灣臺
    南地方法院民事執行處強制執行金額計算書分配表及戶籍謄本各一份等件為證，
    核屬相符，且被告經合法通知，既均未到庭陳述，又均未提出任何書狀或證據供
    本院斟酌，原告之上開主張，自堪信為真實。
四、按稱消費借貸者，謂當事人約定，一方移轉金錢或其他代替物之所有權於他方，
    而他方以種類、品質、數量相同之物返還之契約；借用人應於約定期限內，返還
    與借用物種類、品質、數量相同之物；遲延之債務，以支付金錢為標的者，債權
    人得請求依法定利率計算之遲延利息。但約定利率較高者，仍從其約定利率；當
    事人得約定債務人不履行債務時，應支付違約金，民法第四百七十四條（修正前
    ）、第四百七十八條前段、第二百三十三條第一項、第二百五十條第一項分別定
    有明文。又稱保證者，謂當事人約定，一方於他方之債務人不履行債務時，由其
    代負履行責任之契約。保證債務，除契約另有訂定外，包含主債務之利息、違約
    金、損害賠償及其他從屬於主債務之負擔，民法第七百三十九條、第七百四十條
    亦分別定有明文。又保證債務之所謂連帶，係指保證人與主債務人負同一債務，
    對於債權人各負全部給付之責任而言（最高法院四十五年臺上字第一四二六號判
    例參照）。是本件被告甲○○、乙○○既分別為本件借款之債務人及連帶保證人
    ，自應對就本件債務負連帶清償責任。原告尚有如主文第一項所示之本金、利息
    及違約金未受清償之事實，已如前述。從而，原告依消費借貸及連帶保證之法律
    關係，請求被告應連帶給付原告如主文第一項所示之本金、利息及違約金，為有
    理由，應予准許。
五、據上論結，本件原告之訴為有理由，依民事訴訟法第三百八十五條第一項前段、
    第八十五條第二項，判決如主文。
中　　　華　　　民　　　國　　九十一　　年　　　一　　　月　　 十七 　　日
                              臺灣高雄地方法院民事第六庭
~B審判長法官　朱玲瑤
~B法　　　官　林玉心
~B法　　　官　唐中興
右為正本係照原本作成。
如對本判決上訴，須於判決送達後廿日內向本院提出上訴狀。
中　　　華　　　民　　　國　　九十一　　年　　　一　　　月　　 十七 　　日
~B法院書記官　張義龍
